【裁判字號】    95,易,873
【裁判日期】    950613
【裁判案由】    妨害自由
【裁判全文】
臺灣臺中地方法院刑事判決               95年度易字第873號
公  訴  人  台灣台中地方法院檢察署檢察官
被      告  甲○○
上列被告因妨害自由案件，經檢察官提起公訴（九十四年度偵字
第一九六一七號），本院判決如下：
    主    文
甲○○無罪。
    理    由
一、公訴意旨略以：被告甲○○於民國九十四年七月十日晚上十
    一時許，在台中縣大甲鎮○○路十七巷十號乙○○住處門前
    空地，酒後毆打乙○○成傷（傷害部分業經本院判處拘役四
    十日確定）。事後另基於使人行無義務之事之概括犯意，於
    九十四年七月二十一日，以洽談上開傷害和解事宜為由，通
    知乙○○前往台中縣大甲鎮日南里某土地代書事務所，並當
    場脅迫乙○○簽立和解書一份；復於九十四年十月上旬某日
    ，持撤回告訴狀一份至乙○○上開住處，當場脅迫乙○○書
    立撤回告訴狀，因被告甲○○脅迫乙○○簽立前揭書狀時身
    上帶有酒意，且揚言若不聽從，將騷擾乙○○及其家人，致
    乙○○心生畏懼，而於上開書狀上簽名捺印，因認被告甲○○涉有刑法第三百零四條第一項之強制罪嫌等語。
二、按犯罪事實應依證據認定之，無證據不得認定犯罪事實，刑
    事訴訟法第一百五十四條第二項定有明文。所謂認定犯罪事
    實之證據，係指足以證明被告確有犯罪行為之積極證據而言
    。又刑法第三百零四條強制罪之成立，以強暴、脅迫使人行
    無義務之事，或妨害人行使權利，為其構成要件，此觀之該
    條規定自明。本件公訴人認被告甲○○涉有強制罪嫌，無非
    以被害人乙○○及證人丙○○之指述為其主要論據。訊諸被
    告則堅詞否認強制犯行，辯稱伊並未脅迫乙○○簽立和解書
    及撤回告訴狀，也沒有酒後向乙○○及其女友丙○○說如不
    簽要回來騷擾等語。經查被害人乙○○於偵查中僅泛指被告
    強迫其簽立和解書及撤回告訴狀，迄未具體陳明被告有何脅
    迫行為。另證人丙○○於偵查中雖證稱乙○○簽立和解書時
    伊剛好懷孕，被告說乙○○如不簽，會回來騷擾伊等，所以
    乙○○被迫不敢不簽，撤回告訴狀情況也是一樣，只是地點
    在伊家云云；然在本院審理時已改稱係被告及湯志信至伊家
    ，要乙○○與其等一起去找代書簽和解書，由乙○○騎機車
    載伊過去，和解內容係湯志信唸給代書繕寫，被告有無向乙○○講何話伊已忘記，簽撤回告訴狀時是被告單獨至伊家，
    被告有喝酒，進來後叫乙○○簽撤回告訴狀，說一定要簽，
    所以乙○○就簽了，並沒有講其他話，或有其他舉動等語，
    先後不一，顯有可議。況證人即被害人乙○○在本院審理時
    已供稱九十四年七月二十一日中午，被告與湯志信開車來找
    伊，要伊騎機車跟在後面，當時伊與伊太太（即丙○○）要
    出門，被告與湯志信就在門口，伊即騎機車跟在後面，先到
    工業區找代書沒有找到，再繞到大甲鎮日南里找蔡顯文代書
    寫和解書，和解內容是湯志信唸給代書繕寫，伊在場有聽到
    和解內容，但因伊太太懷孕，且想到被告之前對伊說的，所
    以不敢表示意見，而撤回告訴狀係被告單獨至伊家向伊說上
    次寫的和解書不行，要伊簽撤回告訴狀，因被告之前曾向伊
    說被關出來會來找伊，伊害怕所以簽立，當時被告並沒有以
    言語或舉動脅迫伊等語。所供簽立和解書過程，核與證人湯
    志信於偵查中證稱被告與乙○○打架是事實，其等事後要和
    解，伊帶乙○○、被告及乙○○女友一起至大甲鎮代書處簽
    立和解書，當時是乙○○同意簽立等語，及證人即繕寫和解
    書之代書蔡顯文在本院審理時證稱和解書內容係伊所繕寫，
    雙方均有同意和解內容，經過情形伊已忘記，乙○○當時應
    該沒有被脅迫，如被脅迫，伊即不會幫忙繕寫等語相符；另
    所供簽立撤回告訴狀過程，則與證人丙○○在本院審理時證
    稱被告叫乙○○簽撤回告訴狀，說一定要簽，所以乙○○就
    簽了，並沒有講其他話，或有其他舉動等語相符，足徵被害
    人乙○○與被告簽立和解書及撤回告訴狀當時，或簽立和解
    書及撤回告訴狀前之近接時點，被告並無強暴或脅迫被害人
    乙○○之情事，尚難令被告負強制罪責。此外復查無其他積
    極證據足資證明被告有何強制犯行，不能證明被告犯強制罪
    ，自應為其無罪之諭知。至被害人乙○○在本院審理時指稱
    簽立和解書之前一、二天晚上，被告酒後曾至伊住處，告訴
    伊傷害案件不會判很重，如關出來還會來找伊等語，固與證
    人丙○○在本院審理時證述之情節相符，惟被告當時並無其
    他具體之強暴、脅迫舉動，且係在被害人乙○○簽立和解書
    之前一、二天所發生，縱其上開言語，對被害人乙○○之心
    理造成相當影響，依一般觀念，亦難謂延伸至被害人乙○○
    簽立和解書及撤回告訴狀當時，而足以妨害被害人乙○○簽
    立和解書及撤回告訴狀之任意性。如認被告上開言語已使被
    害人乙○○心生畏懼，而有致生危害於安全之虞，其涉犯恐
    嚇危害安全部分，因非屬本件起訴範圍，本院無從審究，應
    由檢察官另行偵辦，併予敘明。
據上論斷，應依刑事訴訟法第三百零一條第一項，判決如主文。
中    華    民    國    95    年     6    月    13    日
                  台灣台中地方法院刑事第八庭
                        審判長法  官  朱光國
                              法  官  洪俊誠
                              法  官  鍾堯航
上正本證明與原本無異。
如不服本判決，應於送達後十日內向本院提出上訴狀（須附繕本
），上訴於台灣高等法院台中分院。
                              書記官  葉泰濃
中    華    民    國    95    年     6    月    13    日


司法院資訊處製作；財團法人民間司法改革基金會備份。
